臺灣高雄地方法院民事判決　　　　　　　　96年度親字第69號
原　　　告　乙○○
被　　　告　甲○○
法定代理人　丙○○
上當事人間請求確認親子關係不存在事件，本院於民國96年7 月
25日言詞辯論終結，判決如下：
    主  文
確認原告乙○○與被告甲○○間之父子關係不存在。
訴訟費用由被告負擔。
    事實及理由
一、原告主張：緣被告之母即訴外人丙○○前因未婚懷孕，並於
    民國95年10月24日生下1 子即被告甲○○，被告為非婚生子
    女。因丙○○之胞姊提議兩造若為親生父子身分，親子關係
    會更加親密等語，原告遂以被告親生父親之名義，於同年月
    30日以辦理認領方式將被告父親登記為原告。但因被告之母
    丙○○當時係與他人交往，被告實際上係丙○○與他人所生
    ，而非原告之子，此業經高雄長庚紀念醫院親子鑑定證實屬
    實，原告與被告間事實上之真實血緣關係既與法律上存在之
    親子關係不符，因原告之親屬關係與被告之身分地位皆不明
    確，致私法上之地位受到不安之危險，為保障身分血統之真
    實性及利益，爰提起本訴，請求確認兩造間親子關係不存在
    等語。並聲明如主文第1 項所示。
二、被告之母丙○○則陳稱：同意原告之請求，因為伊是被告之
    親生母親，被告之親生父親為誰伊亦不知悉，但肯定不是原
    告，且願負擔訴訟費用等語（見本院卷第25頁）。
三、按「確認法律關係之訴，非原告有即受確認判決之法律上利
    益者，不得提起之；確認證書真偽或為法律關係基礙事實存
    否之訴，亦同。前項確認法律關係基礎事實之存否之訴，以
    原告不能提起他訴訟者為限」，民事訴訟法第247 條第1、2
    項定有明文。經查，上開法律修正前，實務上對於親子間身
    份關係能否據以提起確認之訴，頗有爭議，為保持身分關係
    之安定性而多採保留之態度。然現今社會醫學科技發達，父
    母子女之血緣關係，均可經由醫學科技之鑑定，確定其親子
    血緣關係，而民事訴訟法第247 條於修正時，已擴大其適用
    之範圍，即法律關係基礎事實存否亦得提起確認之訴。而就
    現今醫學科技足以鑑定親子間之血緣關係、確定身分關係之
    重要性，及上開民事訴訟法第247 條擴大確認之訴適用範圍
    之立法意旨以觀，應有准許確認親子關係存否之訴之必要，
    以解決任何不明確之親子關係，並杜絕爭執，進而維持家庭
    間之信賴與和諧及親子關係之真實性。本件原告提起確認親
    子關係不存在之訴，此血緣、身分關係之存否乃親子關係之
    重要基礎事實，原告主張依法律規定其被推定為被告之父，
    致原告之親屬關係及被告之身分地位均不明確，已對原告親
    屬關係及被告之人格權皆產生重大之影響，並致兩造在私法
    上之親子關係受到不安之危險，自有即受確認判決之利益，
    是原告提起本件確認親子身分不存在之訴，依民事訴訟法第
    247 條之規定，即無不合。
四、經查，原告主張之上開事實，業據其提出高雄長庚紀念醫院
    96年4 月19日親子鑑定報告書1 份及戶籍謄本2 份為證（見
    本院卷第12頁至第16頁），並經原告到庭陳述綦詳（見本院
    卷第25、28頁）。被告對原告主張之上開事實並不爭執，且
    依原告所提出之上開血緣鑑定報告書觀之，亦載明原告與被
    告間確可排除血緣關係，其結論並稱：依原告與被告之測試
    檢驗結果證實16組基因半型有6 組STR 基因型不合，因此可
    以排除「乙○○（即原告）是被告甲○○之親生父親」此一
    項假設等語（見本院卷第12頁反面），並有該醫院96年6 月
    13日（96）長庚院高字第660120號覆函陳明相同意旨等語在
    卷可憑（見本院卷第23頁）。綜上證據，原告主張之上開事
    實，自堪信為真實。從而，原告主張其與被告間並無親子關
    係存在，即有理由，應予准許。
五、據上論結，原告之訴為有理由，爰依民事訴訟法第78條，判
    決如主文第2 項。
中　　華　　民　　國　　96　　年　　8 　　月　　8 　　日
                  家事法庭法　官　林建鼎
上正本證明與原本無異。
如不服本判決，應於送達後20日內，向本院提出上訴狀並表明上
訴理由，如於本判決宣示後送達前提起上訴者，應於判決送達後
10日內補提上訴理由書（須附繕本）。
中　　華　　民　　國　　96　　年　　8 　　月　　8 　　日
                          書記官　洪敏芳
